臺灣苗栗地方法院民事裁定　　　　　　 100年度監宣字第25號
聲　請　人　謝佩芳
非訟代理人　李震華律師
相　對　人　謝鴻森
關　係　人　徐瑜珍
上列聲請人聲請監護宣告事件，本院裁定如下：
    主    文
宣告相對人謝鴻森（民國○○年○ 月○○日生，身分證統一編號：Ｚ0
00000000號）為受監護宣告之人。
選定聲請人謝佩芳（民國○○年○ 月○○日生，身分證統一編號：Ｚ0
00000000號）為相對人謝鴻森之監護人。
選定關係人徐瑜珍（民國○○年○ 月○ 日生，身分證統一編號：Ｚ0
00000000號）為會同開具財產清冊之人。
程序費用新台幣壹仟元由受監護宣告之人負擔。
    理    由
一、按對於因精神障礙或其他心智缺陷，致不能為意思表示或受
    意思表示，或不能辨識其意思效果者，法院得因本人、配偶
    、四親等之親屬，最近1 年有同居事實之其他親屬、檢察官
    、主管機關或社會福利機構之聲請，為監護之宣告，民法第
    14條第1 項定有明文。次按，受監護宣告之人應置監護人；
    法院為監護之宣告時，應依職權就配偶、四親等內之親屬、
    最近1 年有同居事實之其他親屬、主管機關、社會福利機構
    或其他適當之人選定1 人或數人為監護人，並同時指定會同
    開具財產清冊之人；法院選定監護人時，應依受監護宣告之
    人之最佳利益，優先考量受監護宣告之人之意見，審酌一切
    情狀，並注意下列事項：一、受監護宣告之人之身心狀態與
    生活及財產狀況。二、受監護宣告之人與其配偶、子女或其
    他共同生活之人間之情感狀況。三、監護人之職業、經歷、
    意見及其與受監護宣告之人之利害關係。四、法人為監護人
    時，其事業之種類與內容，法人及其代表人與受監護宣告之
    人之利害關係，民法第1110條、第1111條第1 項、第1111條
    之1 定有明文。
二、聲請人謝佩芳主張略以：聲請人為相對人謝鴻森之長女，相
    對人於民國99年11月25日因交通事故，造成腦部嚴重外傷，
    雖經送醫治療，仍不見起色，日常生活均仰賴他人照料，已
    因精神障礙或心智缺陷致不能為意思表示或受意思表示，或
    不能辨識其意思表示效果之程度，日常生活事務均無法自理
    ，為此請求宣告相對人為受監護宣告之人，及選任聲請人謝
    佩芳為相對人之監護人等語，業據其提出與所述相符之戶籍
    謄本、財團法人為恭紀念醫院診斷證明書影本、中華民國殘
    障手冊影本等件為證。另經本院於100 年3 月25日上午10時
    整，至相對人位於苗栗縣竹南鎮○○里○○鄰○○路82號住處
    實施鑑定程序，有鑑定人鄧方怡醫師及關係人徐瑜珍、證人
    謝昇衛、謝亞真等人在場，法官當場審驗相對人之心神狀況
    ，並在醫師面前訊問相對人，相對人對於法官詢問均無回應
    ；經鑑定人鄧方怡醫師表示略以：相對人到院時昏迷，經治
    療後眼睛可張開，意識屬於連動性失語症，無法表達意見，
    無法配合指令，右手無力，左手能動，對痛覺有反應，需靠
    鼻胃管餵食，對叫喚偶爾可睜開眼，相對人腦部受傷廣泛，
    目前不知對外界有無反應，今年2 月評估腦傷未復原，2 月
    腦部手術後，運動及表達均不良，目前為植物人狀態，建議
    進行簡易鑑定等語，此有該院100 年3 月25日於上開處所製
    作之勘驗筆錄附卷可稽。
三、另上開醫師製作之簡易精神鑑定報告書載明：相對人自99年
    11月25日被發現倒臥機車旁，全身抽搐，意識不清，送院時
    瞳孔放大，沒有光反射，意識不清，全身多處擦傷，後腦杓
    有5 公分撕裂傷，腦部斷層掃瞄結果顯示右側頂葉處有皮下
    血腫，橋腦、左側下視丘，右側額葉、枕葉，頂葉有急性顱
    內出血，左側頂葉及兩側大腦半球兼有蜘蛛網膜下腔出血，
    並發現腦萎縮，動脈硬化等情形，因而於同日轉至外科加護
    病房接受支持性治療，99年12月22日出院，診斷為瀰漫性軸
    突受損合併顱內出血，嚴重性腦水腫，枕部及右耳撕裂傷，
    創傷性癲癇、氣胸，壓力性上腸胃到出血，菌血症。相對人
    日常生活不能說話、走路，長期臥床，不能翻身，亦無法久
    坐輪椅，飲食需以鼻胃管進食，不能自行洗澡、梳洗，大小
    便失禁，需使用尿布，日常生活完全仰賴他人照顧。而相對
    人精神狀態，雙眼睜開，表情自然。不能遵守指令握手或眨
    眼，對叫喚無反應，且無法以語言或其他方式示意。認知功
    能，抽象思考以及判斷能力受限不能表達，無法判讀，並無
    法配合施測。相對人之精神障礙已達不能為意思表示或受意
    思表示，或不能辨識其意思之效果，且無回復可能等語，此
    有財團法人為恭紀念醫院100 年3 月25日精神鑑定報告書1
    份在卷可參。綜觀上情，足認相對人確因精神障礙或其他心
    智缺陷，致不能意思表示或受意思表示，或不能辨識其意思
    表示之效果，爰宣告相對人為受監護宣告之人。
四、又聲請人謝佩芳為相對人之長女，乃相對人最近之親屬，表
    示願意負起將來照顧相對人之責任，而目前相對人之醫療照
    顧亦無疏忽不當之處，此有戶籍謄本、薪資單可資證明。復
    參酌苗栗縣政府訪視調查報告略以：相對人於71年間與配偶
    離婚，便與同居女友生活迄今，而相對人與前配偶育有2 名
    子女，復與同居女友育有3 名子女，5 名子女均由同居女友
    撫育長大，而聲請人並非相對人之同居女友所親生，但與相
    對人之同居女友以母女相稱，家中兄弟姊妹亦感情融洽，彼
    此都會關心生活，聲請人目前與相對人及相對人之同居女友
    共同生活，家中環境乾淨良好，相對人目前生活起居均由其
    同居女友照料，訪視當天，相對人外觀乾淨，且相對人所使
    用之器具皆購買專業醫療用品，顯示受照顧狀況良好，另聲
    請人表示，經與家中兄弟姊妹討論後，因與相對人同居，且
    為家中長女，故協商由聲請人擔任相對人之監護人，但日後
    照顧責任及所需花費會共同承擔，評估聲請人在各方面之功
    能足以擔任相對人之監護人等語。茲審酌相對人之身心狀態
    與生活及財產狀況、與子女或其他共同生活之人間之情感狀
    況，及審酌監護人之職業、經歷、意見及其與相對人之利害
    關係，爰選定聲請人謝佩芳為相對人之監護人，另關係人徐
    瑜珍為受監護宣告人謝鴻森之同居女友，同意擔任會同開具
    財產清冊之人，爰依上揭規定，指定徐瑜珍為會同開具財產
    清冊之人。
五、末按，監護人於執行有關受監護人之生活、護養療治及財產
    之職務時，應尊重受監護人之意思，並考量其身心狀況與生
    活狀況；監護開始時，監護人對於受監護人之財產，應依規
    定會同本院選定開具財產清冊之人，於2 月內開具財產清冊
    ，並陳報法院；於前條之財產清冊開具完成並陳報法院前，
    監護人對於受監護人之財產僅得為管理上必要之行為；監護
    人對於受監護人之財產，非為受監護人之利益，不得使用、
    代為或同意處分；監護人代理受監護人購置或處分不動產，
    或就其居住之建築物或基地出租、供他人使用或終止租賃，
    非經法院許可，不生效力；新修正民法第1112條、第1113條
    准用第1099條、第1099-1條、第1101條第1 項及第2 項之規
    定甚明，請參照辦理。
六、依民事訴訟法第608條第1項，裁定如主文。
中    華    民    國   100    年    4     月    29    日
                  家事法庭    法  官  李麗萍
以上正本係照原本作成。
如不服本裁定關於選定監護人及指定會同開具財產清冊之人等部
分，應於送達後10日內向本院提出抗告狀，並應繳納抗告費新臺
幣1000元；其餘關於宣告監護部分，不得抗告。
                              書記官  陳慧玲
中    華    民    國   100    年    4     月    29    日